【裁判字號】    89,上易,242
【裁判日期】    890222
【裁判案由】    贓物
【裁判全文】
臺灣高等法院臺中分院刑事判決          民國八十九年度上易字第二四二號
    上  訴  人  臺灣苗栗地方法院檢察署檢察官
    被      告  丙○○○
右上訴人，因被告贓物案件，不服台灣苗栗地方法院八十八年度易字第一九七號，中
華民國八十八年九月三十日第一審判決（起訴案號：台灣苗栗地方法院檢察署八十八
年度偵字第四七號），提起上訴，本院判決如左：
    主      文
上訴駁回。
    理      由
一、本案經本院審理結果，認第一審判決被告無罪，並無不當，應予維持，並引用第
    一審判決書記載之理由（如附件）。
二、上訴人即公訴人上訴意旨，雖謂被告自動從事資源回收工作，應有較高於一般人
    對於回收物來源之辨識力，則其對於坊間並未流通，僅屬台灣省鐵路局專用電車
    線之來源，焉能毫無所悉，而認原審未對被告論罪科刑，有所不當云云。第查，
    鐵路局人員徐勤鎮於檢察官偵查中證稱，其不敢確定扣案之電纜線是否八十七年
    十一月初鐵路局失竊之物，黃水生亦證稱上開電纜線無法確定是那一段失竊之物
    ，有聽說常失竊云云，既然是常失竊，必常流入民間，被告又何從知悉係鐵路局
    之失竊物，從而，上訴殊無理由，應予駁回。
三、據上論斷，應依刑事訴訟法第三百七十三條、第三百六十八條，判決如主文。
本案經檢察官甲○○到庭執行職務。
中      華      民      國    八十九     年      二       月    廿二    日
                                  臺灣高等法院臺中分院刑事第九庭
                                        審判長法  官  胡  森  田
                                              法  官  蕭  錦  鍾
                                              法  官  黃  日  隆
右正本證明與原本無異。
不得上訴。
                                              書記官  林  端  容
中      華      民      國    八十九     年      二       月    廿三    日
                                                                        Ｑ
台灣苗栗地方法院刑事判決                          八十八年度易字第一九七號
    公  訴  人  臺灣苗栗地方法院檢察署檢察官
    被      告  丙○○○  女  四十一歲（民國○○○年○月○○○日生）
                          住苗栗縣卓蘭鎮上新里十八鄰上新九號
                          身分證統一編號：Ｋ二二一三四三七二號
右列被告因贓物案件，經檢察官聲請簡易判決處刑（八十八年度偵字第四七號）及移
送併辦（八十八年度偵字第九八八號），經本院苗栗簡易庭認不宜逕以簡易判決處刑
，改依通常程序審理，本院判決如左：
    主  文
丙○○○無罪。
    理  由
一、聲請簡易判決處刑意旨略以：被告丙○○○自幼從事資源回收工作，明知其父吳
    盛來生前於民國八十五年間，陸續向不詳之人收購後，置於苗栗縣卓蘭鎮上新里
    十八鄰上新九號倉庫之電車線約九十公斤、電車主吊線約七十公斤，均為臺灣省
    鐵路局專用之物，流入坊間之電車線，可疑為失竊之贓物，竟於八十七年十一月
    間某日，將上開電車線、電車主吊線搬運至苗栗縣公館鄉福星村二鄰福星七一之
    九號由辜紋甄（涉嫌贓物部分另為不起訴之處分）所經營之吉山資源回收場藏置
    ，迨八十七年十一月十六日，始經警於吉山資源回收場起獲上開電車線、電車主
    吊線而查悉上情，因認被告涉犯刑法第三百四十九條第二項之搬運贓物罪嫌云云
    。
二、按犯罪事實應依證據認定之，無證據不得推定其犯罪事實；又不能證明被告犯罪
    者，應諭知無罪之判決，刑事訴訟法第一百五十四條、第三百零一條第一項分別
    定有明文。次按事實之認定，應憑證據，如未能發現相當證據，或證據不足以證
    明，自不能以推測或擬制之方法，以為裁判基礎；且認定事實所憑之證據，其為
    訴訟上之證明，須達於通常一般人均不致有懷疑，而得確信其為事實之程度者，
    始得據為有罪之認定，倘其證明尚未達到此一程度而有合理之懷疑存在時，尚難
    為有罪之認定基礎；又認定不利於被告之事實，須依積極證據，苟積極證據不足
    為不利於被告事實之認定時，即應為有利於被告之認定，更不必有何有利之證據
    （參見最高法院四十年臺上字第八六號及三十年上字第八一六號及七十六年臺上
    字第四九八六號判例）。又按刑法第三百四十九條第二項之搬運贓物犯罪，須以
    行為人於搬運之際，對該物有贓物之認識，始足成立。
三、本件公訴人認被告丙○○○涉有刑法第三百四十九條第二項之搬運贓物罪嫌，無
    非係以訊據被告丙○○○坦承自其父生前設於苗栗縣卓蘭鎮之倉庫中，將上開電
    車線、主吊線搬運至吉山資源回收場藏置之情，並有贓物保管單在卷可稽；另證
    人即臺灣省鐵路局臺中工務段副領班徐勤鎮、證人即臺灣省鐵路局彰化電力段領
    班黃水生亦分別到庭就為警查獲之電車線、主吊線，係屬臺灣省鐵路局專用電車
    線之情證訴甚詳；按以被告丙○○○陳稱自幼從事資源回收工作，則其就上開電
    車線之來源非無所悉，對於其父生前向不詳之人收購之電車線，應知為不詳之人
    自臺灣省鐵路局竊得之贓物無疑，為其主要論據。訊據被告堅詞否認有何搬運贓
    物之犯行，辯稱：查獲之電車線、主吊線等物為伊父親生前從事資源回收所遺留
    放置於苗栗縣卓蘭鎮內灣里二鄰內灣十八號祖厝之物，伊於父親過逝後整理祖厝
    欲出租予他人始將之移至吉山資源回收場，伊僅知其為可回收再利用之銅線，並
    不知為台鐵之物，伊實無搬運贓物之犯意等語。經查，右揭為警查獲之電車線、
    主吊線，係屬臺灣省鐵路局專用電車線等情，固分據證人徐勤鎮○○○○○路局
    臺中工務段副領班）、黃水生（臺灣省鐵路局彰化電力段領班）於偵查中證述無
    訛，並有保管收據一紙在卷可資佐證，惟此均僅足以證明該等查獲之電車線、主
    吊線確屬台灣省鐵路局所有之物而已，尚非得據此即遽認被告對於該等物品有贓
    物之認識。另證人徐勤鎮於本院訊問中亦證稱：「需為有接觸過該工程或鐵路局
    從業之人員才易辨識，一般人很難辨別（問：如何辨認出上稱物為鐵路局所有？
    一般人可否辨識？）」等語（參見本院八十八年六月七日訊問筆錄），被告上開
    所辯其不知該等物品為台鐵之物等語，應堪採信，尚難僅憑被告從事資源回收工
    作，即遽予揣測被告應知其父生前向不詳之人收購之電車線為不詳之人自臺灣省
    鐵路局竊得之贓物。是尚乏積極證據足認被告對於查獲之電車線、主吊線等確有
    贓物之認識，核其所為與刑法第三百四十九條第二項之搬運贓物罪之構成要件即
    有未合。此外，復查無其他積極證據足資證明被告有何公訴人所指之犯行，不能
    證明被告犯罪，揆諸首揭說明，自應諭知被告無罪之判決，以免冤抑。
四、另台灣苗栗地方法院檢察署以八十八年四月三日乙○岳律八八偵九八八字第０四
    一一八號函移送併案審理部分，既未經起訴，本院無從併案審理，應予退回，附
    此敘明。
據上論斷，應依刑事訴訟法第四百五十二條、第三百零一條第一項，判決如主文。
本案經檢察官石東超到庭執行職務
中      華      民      國    八十八    年      九      月     三十     日
                                        臺灣苗栗地方法院刑事庭
                                            法  官  王 萬 金
右正本證明與原本無異。
如不服本判決，應於判決送達後十日內向本院提出上訴狀( 應附繕本 )，上訴於
臺灣高等法院台中分院。
                                            書記官  陳 蕙 楠
中      華      民      國    八十八    年      十      月      一      日


司法院資訊處製作；財團法人民間司法改革基金會備份。
